臺灣高雄地方法院刑事判決　　　　　　　95年度訴字第2792號
公　訴　人　臺灣高雄地方法院檢察署檢察官
被　　　告　甲○○
　　　　　　　　　　樓
選任辯護人　吳臺雄律師
上列被告因違反槍砲彈藥刀械管制條例案件，經檢察官提起公訴
（95年度偵字第13501 號），本院判決如下：
    主  文
甲○○未經許可，持有可發射子彈具有殺傷力之改造手槍，處有
期徒刑參年貳月，併科罰金新臺幣伍萬元，罰金如易服勞役，以
新臺幣壹仟元折算壹日。扣案可發射子彈具有殺傷力之改造手槍
壹枝（槍枝管制編號000000000） ，沒收之。
    事  實
一、甲○○明知具有殺傷力之手槍及子彈，係經政府公告列為槍
    砲彈藥刀械管制條例所管制之物品，未經許可，不得無故持
    有，竟於民國94年4 、5 月間，在高雄市苓雅區○○○街、
    五福路路口「麥當勞」店附近馬路上，撿到具殺傷力之改造
    手槍1 枝及子彈1 顆等物，隨即置於其位於高雄市三民區○
    ○○路195 號11樓之住處藏放而持有之。嗣經警方於95年5
    月11日10時15分許，持臺灣高雄地方法院核發之搜索票，至
    甲○○上開住處執行搜索而查獲，當場扣得上開具殺傷力之
    改造手槍1 枝（槍枝管制編號0000000000）、改造子彈1 顆
    （送鑑定後經實際試射而滅失）等物，而悉上情。
二、案經行政院海巡署南部地區巡防局報告臺灣高雄地方法院檢
    察署檢察官偵查起訴。
    理  由
壹、證據能力部分：
一、按法院或檢察官得囑託醫院、學校或其他相當之機關、團體
    為鑑定，或審查他人之鑑定，並準用第203 條至第206 條之
    1 之規定；鑑定之經過及其結果，應命鑑定人以言詞或書面
    報告，刑事訴訟法第208 條第1 項前段、第206 條第1 項分
    別定有明文。是經法院、檢察官囑託相當之機關為鑑定後，
    經鑑定人以書面報告其鑑定之結果者，即屬刑事訴訟法第
    159 條第1 項所謂之「法律有規定者」，不受該條項規定「
    不得作為證據」之限制；且刑事訴訟法第208 條第1 項前段
    對於法院或檢察官囑託相當之機關為鑑定之情形，僅規定：
    「準用第203 條至第206 條之1 之規定」，至於刑事訴訟法
    第202 條有關「鑑定人應於鑑定前具結」之規定，則不在準
    用之列。故於法院或檢察官囑託相當之機關為鑑定，而該受
    囑託機關以書面報告鑑定結果之情形，既非屬依法應具結者
    。是同法第158 條之3 有關「證人、鑑定人依法應具結而未
    具結者，其證言或鑑定意見，不得作為證據」之規定，於此
    時即無適用之餘地。是以，本院囑託財團法人臺灣省私立高
    雄仁愛之家附設慈惠醫院（下稱慈惠醫院）對被告之行為時
    之精神狀況進行鑑定，該院所為之96年1 月31日96附慈精字
    第0960304 號函所附之精神鑑定書（見本院卷第36頁至第45
    頁）已就其鑑定之過程、依據及結論詳予記載，自得作為證
    據。
二、又司法警察等偵查輔助人員於案件未移送檢察官偵辦前之調
    查犯罪階段，依據檢察長之概括授權，先行將尿液、血液、
    毒品、槍砲、彈藥、刀械等證物送請檢察機關預先核定之專
    責鑑定人或鑑定機關（團體）實施鑑定，基於檢察一體原則
    ，該鑑定人或鑑定機關（團體）亦應視同受承辦檢察官所選
    任或囑託而執行鑑定業務，其等出具之書面鑑定報告應屬刑
    事訴訟法第206 條所定之傳聞例外，當具有證據能力，業據
    臺灣高等法院暨其所屬法院於92年8 月間舉行之行之刑事訴
    訟新制法律問題研討會決議在案，而臺灣高等法院檢察署已
    概括選任內政部警政署刑事警察局為槍彈有無殺傷力之鑑定
    機關，指示轄區內各司法警察機關於調查中可將相關案件之
    證物送請該鑑定機關實施鑑定，業經臺灣高等法院檢察署以
    92年9 月9 日檢文允字第0921001203號函及臺灣高雄地方法
    院檢察署以92年6 月23日雄檢楠文字第0921000294號函文函
    告週知，則本案高雄市政府警察局三民第二分局將扣案槍彈
    逕送內政部警政署刑事警察局鑑定，即視同內政部警政署刑
    事警察局就扣案槍彈業經臺灣高雄地方法院檢察署承辦檢察
    官所囑託而實施鑑定，從而，該局所為95年7 月12日刑鑑字
    第0950072742號槍彈鑑定書（見偵卷第19頁至第24頁），依
    前揭法律規定及決議意旨，自得作為證據。
貳、實體部分：
一、上揭犯罪事實，業經被告甲○○坦承不諱，且扣案槍枝管制
    編號0000000000之改造手槍1 枝及改造子彈1 顆，經送內政
    部警察署刑事警察局鑑定結果為：「一、送鑑改造手槍壹枝
    （槍枝管制編號0000000000號），認係由仿BERETTA 廠84型
    半自動手槍製造之槍枝換裝土造金屬槍管改造而成之改造手
    槍，機械性能良好，可供擊發適用子彈使用，認具殺傷力。
    二、送鑑改造子彈參顆，認均係由直徑9.50mm，長18.22mm
    玩具金屬彈殼加裝直徑8.92mm非金屬彈頭（疑為塑膠鋼土）
    改造而成之改造子彈，…，經實際試射：壹顆，可擊發，且
    可穿透厚度0.65mm鋁板，認具殺傷力…」，有該局95年7 月
    12日刑鑑字第0950072742號槍彈鑑定書乙份在卷足憑（見偵
    卷第19頁至第24頁），復有現場蒐證照片數張附卷可稽（見
    警卷第11頁至第18頁），足見被告自白，核與事實相符，堪
    予採為認定事實之基礎。從而，本件事證明確，被告犯行，
    洵堪認定，應予依法論科。
二、論罪科刑部分：
(一)按行為後法律有變更者，適用行為時之法律。但行為後之法
    律有利於行為人者，適用最有利於行為人之法律，刑法第2
    條第1 項定有明文。查被告行為後，刑法業於95年7 月1日
    修正公布施行，而修正後之刑法第33條第5 款規定「罰金：
    新臺幣1000元以上，以百元計算之」，與修正前之刑法第33
    條第5 款規定「罰金：1 元以上」相較，刑法分則及特別刑
    法中關於有罰金刑之規定者，在修法前最低度之法定刑係銀
    元1 元即新臺幣3 元，而在修法後則係新臺幣1,000 元，比
    較修正前後之規定，修正後之規定較不利於行為人，是若行
    為人所犯罪行之法定刑有罰金刑者，即應依刑法第2 條第1
    項前段規定，依行為人行為時即修正前之規定處斷。本件被
    告所犯槍砲彈藥刀械管制條例第8 條第4 項、第12條第4 項
    之罪，其法定刑中有罰金刑，揆諸上開說明，自應適用修正
    前之刑法第33條第5 款規定，定其罰金刑之最低度刑。
(二)是核被告所為，係犯槍砲彈藥刀械管制條例第8 條第4 項之
    未經許可持有可發射子彈具有殺傷力之改造手槍罪，及同條
    例第12條第4 項之未經許可持有子彈罪。被告未經許可同時
    持有上開槍枝、子彈，係以一行為觸犯上開2 罪名，為想像
    競合犯，應依刑法第55條之規定，從較重之未經許可持有可
    發射子彈具有殺傷力之改造手槍罪處斷。至刑法第55條想像
    競合犯修正時，雖增列但書「不得科以較輕罪名所定最輕本
    刑以下之刑」，然此科刑之限制，僅為法理之明文化，尚不
    生新、舊法比較之問題，併此敘明。
(三)又被告主張其行為時患有情感性精神病、躁鬱症乙情，固提
    出之慈惠醫院診斷證明書2 份為證（見本院卷第25頁、第26
    頁），然經本院囑託慈惠醫院就被告行為時之精神狀態予以
    鑑定後，鑑定結果認被告案發時意識清楚，判斷力正常，是
    其案發時之精神狀況應未達精神耗弱或心神喪失之狀態，有
    該院96年1 月31日96附慈精字第0960304 號函所附精神鑑定
    書乙份在卷可稽（見本院卷第36頁至第45頁），堪認被告於
    本案行為時並未因精神障礙或其他心智缺陷，致不能辨別其
    行為違法或欠缺依其辨識而行為之能力，自無刑法第19條應
    予不罰或減輕其刑規定之適用（按被告行為時之刑法第19條
    第1 項、第2 項規定：「心神喪失之行為，不罰。」、「精
    神耗弱人之行為，得減輕其刑」；被告行為後之刑法第19條
    第1 項、第2 項則修正為：「行為時因精神障礙或其他心智
    缺陷，致不能辨識其行為違法或欠缺依其辨識而行為能力者
    ，不罰」、「行為時因前項之原因，致其辨識行為違法或依
    其辨識而行為之能力，顯著減低者，得減輕其刑」，修正後
    規定並於95年7 月1 日起施行，上開涉及判斷刑事責任能力
    條件之一的精神狀態，係因原有之「心神喪失」或「精神耗
    弱」法文規定並非醫學用語，往往致醫學專家鑑定結果不一
    ，並造成不同法官間認定不一致之情形，為解決此一實務困
    境，故修正為上開法文用語，期使刑事司法實務認定與醫學
    專業鑑定用語一致，無所謂修正前後之規定何者較有利於被
    告，尚不生新舊法比較問題，則就被告本件犯行之精神狀態
    是否符合減刑或不罰之要件，自應依裁判時法即修正後之規
    定論處，且依上開說明，慈惠醫院前揭鑑定報告認被告並未
    達「精神耗弱」及「精神喪失」之用語，並無礙其鑑定結果
    適法性之認定以及本院將之採為判斷被告是否符合修正後刑
    法第19條減輕或不罰規定之論據，併予敘明），應予指明。
(四)爰審酌被告無視於政府嚴格管制槍、彈之政策，竟擅自持有
    前揭槍、彈，所為對社會治安有顯著之潛在危險性，並對他
    人之生命安全構成極大之威脅，自屬不該，惟念其未曾持上
    開槍、彈犯罪，且自始即坦然承認犯行，犯後態度良好，並
    慮及其持有具殺傷力槍、彈之數量等一切情狀，量處主文所
    示之刑，以資懲儆。
(五)又易科罰金或易服勞役等易刑處分及緩刑與否，係於量刑後
    始應決定之事項，自無從與量刑前所應適用之法律一併綜合
    比較，故此時縱有分別依新舊法而為適用之情形，亦無不當
    或不法（臺灣高等法院暨所屬法院95年度法律座談會意見參
    照）。本件被告犯罪時之刑法第42條第2 項前段原規定：「
    易服勞役以1 元以上3 元以下，折算1 日」，且依罰金罰鍰
    提高標準條例第2 條規定就其原定數額提高為100 倍折算1
    日，亦即其行為時之易服勞役折算標準，應以銀元100 元以
    上300 元以下折算1 日，經折算為新臺幣後，應以新臺幣
    300 元以上900 元以下折算為1 日，嗣後95年7 月1 日修正
    施行之刑法第42條第3 項前段則規定：「易服勞役以新臺幣
    1000 元 、2000元或3000元折算1 日」，比較修正前後之易
    服勞役折算標準，以修正後之規定較有利於被告，是應依刑
    法第2 條第1 項但書之規定，適用修正後之新法規定，就其
    上開宣告之罰金刑，定其易服勞役之折算標準。
(五)末查，扣案之槍枝1 把（槍枝管制編號0000000000），經送
    內政部警政署刑事警察局鑑定結果，認具有殺傷力，已如前
    述，自係槍砲彈藥刀械管制條例第4 條第1 項第1 款所定之
    槍砲，即屬違禁物，不問屬於犯人與否，應依刑法第38條第
    1 項第1 款規定宣告沒收；至內政部警政署刑事警察局鑑驗
    時試射扣案具殺傷力之子彈1 顆，已因試射而滅失，即失其
    違禁物之性質，自毋庸為沒收之宣告。另其餘扣案之物品經
    送鑑定後，結果分別為：（1） 改造子彈2 顆，其中1 顆之
    底火部位陷落，經實際試射，無法擊發，認不具殺傷力，最
    後1 顆，雖可擊發，惟其發射動能基礎甚微，認不具殺傷力
    ；（2） 槍管2 支，其中1 支，認係土造金屬槍管半成品，
    另外1 支，認係內具阻鐵之金屬槍管；（3） 改造手槍半成
    品1 支（槍枝管制編號0000000000），認係仿BERETTA 廠84
    型半自動手槍製造之槍枝，送鑑時即欠缺槍管、復進簧、復
    進簧桿及槍機，且其滑套後端已破壞，無法供擊發子彈使用
    ，依現狀，認不具殺傷力；（4） 送鑑瓦斯手槍1 支（槍枝
    管制編號0000000000），認係以小型二氧化碳高壓鋼瓶，內
    氣體為發射動力之空氣手槍，機械性能良好，經裝填直徑
    4.5mm 、重量0.35鋼珠試射3 次，測得鋼珠速度為126 、
    126 、124 公尺/ 秒，計算其動能為2.78、2.78、2.69焦耳
    ，單位動能面積為17.47 、17.47 、16.92 焦耳／平方公分
    ，未達本局對活豬供擊發測試結果，彈丸單位面積動能達24
    焦耳／評分公分，即足以穿入豬隻皮肉層之標準；（5） 送
    鑑鋼珠001 包，認均係4.5mm 鋼珠；（6） 送鑑高壓空氣瓶
    2 瓶，認係小型二氧化碳高壓鋼瓶；（7） 送鑑子彈半成品
    6 顆，認均係玩具金屬彈殼等，有上開內政部警政署刑事警
    察局槍彈鑑定書1 份在卷可稽，是此等物品，既不具殺傷力
    ，亦非槍枝之主要零組件，即與被告本件犯行無關，故均不
    為沒收之宣告，併此敘明。
據上論斷，應依刑事訴訟法第299 條第1 項前段，槍砲彈藥刀械
管制條例第8 條第4 項、第12條第4 項，刑法第11條前段、第2
條第1 項、第55條、第42條第3 項前段、第38條第1 項第1 款，
判決如主文。
本案經檢察官乙○○到庭執行職務。
中　　華　　民　　國　　96　　年　　4 　　月　　26　　日
                  刑事第十二庭  審判長法　官  施柏宏
                                      法  官  洪能超
                                      法  官  林書慧
以上正本證明與原本無異。
如不服本判決，應於判決送達後10日內，向本院提出上訴狀。
中　　華　　民　　國　　96　　年　　4 　　月　　27　　日
                                      書記官  鍾錦祥
附錄本件論罪科刑法條：
《槍砲彈藥刀械管制條例第8條》
未經許可，製造、販賣或運輸鋼筆槍、瓦斯槍、麻醉槍、獵槍、
空氣槍或第4 條第1 項第1 款所定其他可發射金屬或子彈具有殺
傷力之各式槍砲者，處無期徒刑或5 年以上有期徒刑，併科新臺
幣1 千萬元以下罰金。
未經許可，轉讓、出租或出借前項所列槍枝者，處5 年以上有期
徒刑，併科新臺幣1 千萬元以下罰金。
意 圖供自己或他人犯罪之用，而犯前二項之罪者，處無期徒刑
或7 年以上有期徒刑，併科新臺幣1 千萬元以下罰金。
未經許可，持有、寄藏或意圖販賣而陳列第1 項所列槍枝者，處
3 年以上10年以下有期徒刑，併科新臺幣700 萬元以下罰金。
第 1 項至第 3 項之未遂犯罰之。
《槍砲彈藥刀械管制條例第12條》
未經許可，製造、販賣或運輸子彈者，處 1 年以上 7 年以下有
期徒刑，併科新台幣 500 萬元以下罰金。
未經許可，轉讓、出租或出借子彈者，處 6 月以上 5 年以下有
期徒刑，併科新台幣 300 萬元以下罰金。
意圖供自己或他人犯罪之用，而犯前二項之罪者，處 3 年以上
10 年以下有期徒刑，併科新台幣 700 萬元以下罰金。
未經許可，持有、寄藏或意圖販賣而陳列子彈者，處 5 年以下有
期徒刑，併科新台幣 300 萬元以下罰金。
第 1 項至第 3 項之未遂犯罰之。
